臺灣士林地方法院民事判決　　　　　　　99年度訴字第1502號
原　　　告　盧秋萍　
被　　　告　雷馥瑜　
訴訟代理人　林輝明律師
上列當事人間損害賠償事件，本院於民國100 年1 月12日言詞辯
論終結，判決如下：
    主      文
被告應給付原告新臺幣拾萬元，及自民國九十九年九月七日起
至清償日止，按年息百分之五計算之利息。
原告其餘之訴駁回。
訴訟費用由被告負擔三分之一，餘由原告負擔。
本判決第一項得假執行；但被告如以新臺幣拾萬元為原告預供
擔保後，得免為假執行。
原告其餘假執行之聲請駁回。
    事實及理由
一、原告主張：伊與訴外人吳偉智於民國92年4 月份結婚，婚後
    育有一女，原婚姻家庭生活正常美滿。而被告係吳偉智之同
    事，伊曾於97年3 月間攜女至被告任職之眼鏡行，要求被告
    勿介入其家庭生活，詎被告明知吳偉智為有配偶之人，猶基
    於相姦之犯意，自97年6 月間起至98年5 月間止，以每月2
    次之頻率，於臺北市內湖區之汽車旅館與吳偉智發生多次姦
    淫行為。被告甚懷孕生子，至99年2 月初伊知悉此情，遭受
    前所未有之痛苦打擊，須依賴藥物始能安定情緒，而無法正
    常作息。被告所為嚴重破壞伊與吳偉智夫妻共同生活之圓滿
    安全幸福，侵害伊基於婚姻關係之身分法益及配偶權，伊原
    有可期待家庭圓滿因而造成無法抹滅之傷害，致伊精神上受
    有極大痛苦，爰依民法第18 4條第1 項後段及第195 條第3
    項準用同條第1 項之規定，訴請被告賠償伊非財產上損害10
    0 萬元等語。並聲明：(一)被告應給付原告100 萬元，及自起
    訴狀繕本送達翌日起至清償日止，按年息百分之5 計算之利
    息。(二)願供擔保請准宣告假執行。
二、被告則以：伊與吳偉智於97年間相識，吳偉智一再因婚姻問
    題向伊訴苦，並表示與原告早已洽談離婚事宜，僅因無法負
    擔原告要求之鉅額贍養費，致未能達成離婚協議。伊對吳偉
    智心生憐憫，於其追求下日久生情，兩人交往期間，伊不幸
    懷孕，伊誤信吳偉智所稱定會在伊生產前與原告離婚之語，
    而生下一子。吳偉智於追求伊時謊話說盡，騙取伊之感情及
    貞操，且對親生子棄之不顧，伊身心受創、打擊甚深，如今
    伊收入微薄，且身為家中唯一經濟來源，尚須獨力扶養幼子
    ，及分期繳納刑事判決之罰金，原告請求之精神慰撫金實屬
    過高，請予酌減等語，資為抗辯。並聲明：(一)原告之訴駁回
    。(二)如受不利判決，願供擔保請准宣告免為假執行。
三、經查：
  (一)原告與吳偉智於92年4 月12日結婚，現婚姻關係仍持續中。
  (二)被告知悉吳偉智與原告存有婚姻關係，而與吳偉智於97年6
    月至98年5 月期間，曾在臺北市內湖區之汽車旅館內，發生
    多次通姦、相姦行為。被告並因此經原告提出妨害家庭之刑
    事告訴，為本院99年度審簡字第1003號刑事判決論以相姦罪
    ，判處有期徒刑3 月（得易科罰金）確定在案。
  (三)被告嗣於98年12月30日產下一子。
    上開各項，為兩造所不爭執，並有上述刑事判決（見本院卷
    第8 至第9 頁）、被告戶籍謄本等附卷可稽，且經本院調閱
    上述刑事案卷予以查明，堪信為真實。
四、得心證之理由：
    本件原告主張被告明知其夫吳偉智為有配偶之人，仍於上揭
    時地多次與吳偉智為相姦行為，侵害原告基於配偶關係之身
    分法益，應賠償其所受精神上之損害等情，被告不爭執與吳
    偉智相姦之事實，惟以原告請求之精神慰撫金實屬過高等語
    置辯。經核：
  (一)按因故意或過失，不法侵害他人之權利者，負損害賠償責任
    ；又不法侵害他人之身體、健康、名譽、自由、信用、隱私
    、貞操，或不法侵害其他人格法益而情節重大者，被害人雖
    非財產上之損害，亦得請求賠償相當之金額。其名譽被侵害
    者，並得請求回復名譽之適當處分；前項規定，於不法侵害
    他人基於父、母、子、女或配偶關係之身分法益而情節重大
    者，準用之，民法第184 條第1 項前段、第195 條第1 項、
    第3 項分別定有明文。侵權行為係指違法以及不當加損害於
    他人之行為而言，至於侵害係何權利，要非所問。而所謂違
    法以及不當，不僅限於侵害法律明定之權利，即違反保護個
    人法益之法規，或廣泛悖反規律社會生活之根本原理的公序
    良俗者，亦同。通姦之足以破壞夫妻間之共同生活而非法之
    所許，此從公序良俗之觀點可得斷言，不問所侵害係何權利
    ，對於配偶之他方應構成共同侵權行為。本件被告知悉吳偉
    智為原告之夫，仍與其發生相姦之行為，揆諸上開說明，被
    告之相姦行為，足以破壞原告與其配偶夫妻間之生活圓滿、
    安全及幸福，而侵害原告之身分法益，衡其情節確屬重大，
    原告主張其精神受有相當之痛苦，核與常情相符，應堪信實
    。是以，原告本於上揭規定，請求被告賠償其非財產上之損
    害，自屬有據。
  (二)復以不法侵害他人之人格權，被害人受有非財產上損害，請
    求加害人賠償相當金額之慰撫金時，法院對於慰撫金之量定
    ，應斟酌實際加害情形、所造成之影響、被害人痛苦之程度
    、兩造之身份地位經濟情形及其他各種狀況，以核定相當之
    數額（最高法院47年台上字第1221號、51年台上字第223 號
    判例意旨參照）。經查，原告現年32歲，於臺北市私立靜修
    女子高中附設高職進修補習學校修業期滿，取得與高職畢業
    同等資格，任職於私人公司，月薪約2 萬元，名下無其他財
    產等節，有原告提出之存摺、結業證明書、資格證明書、綜
    合所得稅各類所得資料清單等影本可參（見本院卷第51至65
    頁）。被告則現年25歲，於國立淡水高職附設高職進修學校
    修業期滿，取得與高職畢業同等資格，任職於青年人眼鏡行
    ，98年所得21萬1,248 元，有被告提出之資格證明書、各類
    所得扣繳憑單等影本可佐（見本院卷第103 、105 頁）。另
    被告與原告配偶相姦侵權行為期間約達1 年、被告甚懷孕生
    子，對於原告家庭婚姻關係之破壞程度並非輕微。本院綜合
    審酌上述兩造之學經歷、身份、地位、經濟能力、被告侵權
    行為期間，對原告婚姻關係之圓滿、安全及幸福所造成破壞
    之程度，以及原告所受精神之痛苦等一切情狀，認原告所受
    精神痛苦程度等一切情狀，認原告請求非財產上損害賠償10
    0 萬元，核屬過高，應予酌減為30萬元，較屬適當；逾此金
    額部分，原告之請求即不應准許。
五、從而，原告本於侵權行為之法律關係，請求被告給付30萬元
    ，及自起訴狀繕本送達被告翌日即99年9 月7 日起，至清償
    日止，按年息百分之5 計算之利息，為有理由，應予准許。
    逾此範圍之請求，則無理由，應予駁回。
六、本判決第一項所命給付之金額未逾50萬元，應依職權宣告假
    執行；另被告陳明願供擔保，請准免為假執行，核無不合，
    爰酌定相當擔保金額予以准許。至原告其餘假執行之聲請，
    因訴之駁回，已失所附麗，應併予駁回。
七、本件事證已臻明確，兩造所為其他主張陳述並所提證據，經
    審酌後，認均與本件之結論無礙，爰不一一詳予論述，附此
    敘明。
八、據上論結，本件原告之訴為一部有理由、一部無理由，依民
    事訴訟法第79條、第389 條第1 項第5 款、第392 條第2 項
    ，判決如主文。
中    華    民    國   100    年    2     月    11    日
                  民事第三庭  法  官  施月燿
以上正本證明與原本無異。
如對本判決上訴，應於判決送達後20日內向本院提出上訴狀，若
委任律師提起上訴者，應一併繳納上訴審裁判費，否則本院得不
命補正逕行駁回上訴。
中    華    民    國   100    年    2     月    22    日
                              書記官  吳昀蔚